臺灣屏東地方法院刑事判決　　　　　　　　　　　　　九十三年度易字第五七二號
　　公　訴　人　臺灣屏東地方法院檢察署檢察官
　　被　　　告　甲○○
右列被告因贓物案件，經檢察官提起公訴（九十三年度偵字第七五三號），本院判決
如左：
    主  文
甲○○無罪。
    理  由
一、公訴意旨略以：被告甲○○明知姓名年籍不詳綽號「大餅」之成年男子擺置路邊
    外裝車身號碼Ａ三二Ｂ００七六九五號車殼（該車殼係自車牌號碼Ｙ八─六四七
    二號自小客車拆下，原為乙○○所有，連同該自小客車於民國九十二年四月八日
    八時許，在臺南市○區○○街二二七號前失竊）之車牌號碼七二七九─ＧＱ號自
    小客車（該車原車牌號碼為ＤＯ─一四四０號），該車身號碼已遭磨損，重行打
    造，係來路不明之贓物，竟於九十二年四月十八日某時，在不詳地點，低價予以
    買受後供己使用，復轉賣予不知情之郭玉鳳，因認被告涉有刑法三百四十九條第
    二項之故買贓物罪嫌云云。
二、公訴人認被告甲○○涉有故買贓物罪嫌，無非係以被害人乙○○之指述，並有車
    輛竊盜、車牌失竊資料個別查詢報告表─查詢車輛認可資料暨贓物認領保管收據
    各一紙和照片八幀可證為其主要論據。
三、按犯罪事實應依證據認定之，無證據不得認定犯罪事實；又不能證明被告犯罪者
    ，應諭知無罪之判決；刑事訴訟法第一百五十四條第二項、第三百零一條第一項
    分別定有明文。次按事實之認定，應憑證據，如未能發現相當證據，或證據不足
    以證明，自不能以推測或擬制之方法，以為裁判之基礎；又認定犯罪事實所憑之
    證據，雖不以直接證據為限，間接證據亦包括在內，然而無論直接或間接證據，
    其為訴訟上之證明，須於通常一般之人不致有所懷疑，而得確信其為真實之程度
    者，始得據為有罪之認定；再認定不利於被告之事實，須依積極證據，苟積極證
    據不足為不利於被告事實之認定時，即應為有利於被告之認定，更不必有何有利
    之證據；最高法院著有四十年台上字第八六號判例、七十六年台上字第四九八六
    號判例及三十年上字第八一六號判例，可資參照。
四、訊據被告甲○○坦承於前揭時地買受前開自小客車，惟堅決否認有任何故買贓物
    之犯行，辯稱：該車是伊向路邊一中古車商買的，當時對方有行車執照給伊，伊
    就沒有問車子來源，又伊買當時該車都是好好的，伊也不知道該車殼及車身號碼
    有改裝及變造，伊不知係贓車等語，經查：
  (一)車牌號碼七二七九─ＧＱ號自小客車之車身原屬於車牌號碼Ｙ八─六四七二號自
    小客車，係乙○○所有，於九十二年四月八日八時許，在臺南市○區○○街二二
    七號前連同引擎失竊，該車身之車身號碼原為Ａ三二ＴＫ０一七七六八號，後經
    不詳之人變造為Ａ三二Ｂ００七六九五號，再裝在車牌號碼七二七九─ＧＱ號自
    小客車上等情，業據被害人乙○○於警詢時及偵查中指述綦詳（見警卷第七頁、
    偵查卷第九頁）、證人即查獲本案警員羅永享於偵查中證述明確（見偵查卷第四
    七頁），並有車輛竊盜詳細資料畫面表、贓物認領保管收據各一紙在卷足憑，足
    認該車身確係乙○○所有遭竊之物。
  (二)惟車牌號碼七二七九─ＧＱ號自小客車之原車牌號碼為ＤＯ─一四四０號，本係
    林弘晉所有，後因林弘晉駕駛該車發生事故身亡，且該車因而毀損變形，林弘晉
    之妻田金鈴乃經由柳和元之介紹將該車出賣予丙○○（車主名稱變更為王聖傑）
    ，嗣被告甲○○以三十二萬元之代價購入該車，並經由張國勤至交通部公路總局
    高雄區監理所屏東監理站辦理該車車牌號碼申請變更為七二七九─ＧＱ號及車輛
    過戶事宜，復將該車轉賣予郭玉鳳等情，業據被告供承明確，核與田金鈴、柳和
    元、郭玉鳳、張國勤於警詢時及偵查中證述之情相符（分別見警卷第四頁、第一
    四頁、偵查卷第一０頁、第一二頁、第二一頁、第七０頁、第一０五頁），並有
    車籍資料作業─車主變更畫面表（見警卷第二０頁）、原車主
    汽（機）車各項異動登記書（以上見偵查卷第八六頁以下）各一紙、汽車買賣合
    約書（見偵查卷第六七頁、第六八頁、汽（機）車過戶登記書（見偵查卷第八六
    頁以下）各二紙附卷可稽，參以證人即辦理本件車輛過戶事宜之蔡美玉於偵查中
    結證稱：辦過戶時相關證件及印章都有等語（見偵查卷第一０八頁），堪認被告
    相信所購之前開自小客車並非贓物，且被告購入該車辦理過戶時所需之證件如汽
    車行車執照、原車主
    名下，被告自無將該車認係贓物之可能。而本件被害人乙○○所有之車身遭不詳
    之人變造車身號碼後加裝於被告所購之前開自小客車上，並經登記在該車汽車行
    車執照上，該車之引擎則未遭變造等情，亦據證人羅永享於偵查中證述明確（見
    偵查卷第四七頁），是被告依出賣人所提出之汽車行車執照認係他人合法所有而
    購買前開自小客車，復有與出賣人簽立汽車買賣合約書，且並無任何積極證據證
    明被告有為變造本件車身號碼之行為，顯見被告已盡其查證車輛來源之能事，尚
    難認被告明知該車之車身係贓物。
  (三)再證人丙○○於本院審理時結證稱：卷附之汽車買賣合約書名字是伊簽的等語（
    見本院卷第三二頁），足認被告甲○○陳稱向丙○○購入前開自小客車等語，堪
    予採信，至證人丙○○雖否認出售該車予被告云云，惟此與被告所述不符，亦與
    卷附之汽車買賣合約書之記載不合，是證人丙○○此部分所述應與事實不符。又
    與前開自小客車同條件之中古車於被告購買時之交易價格約為十七萬元至二十萬
    元間，有行將企業股份有限公司九十三年十二月十五日將字第九三─０七五號函
    （見本院卷第四二頁）在卷足憑，則被告以三十二萬元之價格購入前開自小客車
    而非以顯不相當之低價購入該車，亦可證被告不知該車之車身係贓物。
  (四)另一般人固會向經銷商或合法中古車行購買自小客車，惟現今中古車輛之交易方
    式已呈多元化，消費者除向經銷商或合法中古車行購買中古車外，尚有透過網路
    或路邊廣告等途徑可購得中古車，吾人亦常見路邊停放之車輛上貼有欲出售之字
    條或廣告紙，是被告甲○○辯稱前開自小客車是伊向路邊中古車商買的等語，與
    現今之交易方式尚無不合之處。又被告係在路邊的車上看到電話，打電話過去表
    示要買車，隔天丙○○及另外兩男子一起跟被告跟談車子價碼，渠等是邊看車邊
    談價錢，再約一星期後在監理站一手交錢，一手交車辦理過戶及簽合約書，該二
    萬元之價格向丙○○購入該車，已如前述，且依照一般中古車之交易習慣，購車
    時除車價外，買受人通常需多負擔辦理車輛過戶所需費用，是被告既已保留汽車
    買賣合約書，則其於警詢時因一時無法找出汽車買賣合約書而無法指出出賣人之
    真實姓名，亦與常情無違，再被告於警詢時及偵查中已陳明購買該車之地點及價
    格，並已於本院審理時再次陳明，是公訴意旨認被告就此部分之供述前後矛盾云
    云，容有誤會。
五、綜上所述，被害人乙○○之指述，及車輛竊盜詳細資料畫面表、贓物認領保管收
    據，僅可證明被害人乙○○之車輛遭竊之事實；而被告甲○○係以正常之管道及
    相當之價格購入前開自小客車，並已就該車辦理過戶，本件公訴人所指各端，既
    無一足資證明被告有故買贓物之行為，復查又無其他積極、確切之證據足以證明
    被告涉有公訴意旨所指之犯行，要屬不能證明其犯罪，揆諸前揭說明，自應為無
    罪之諭知。
據上論斷，應依刑事訴訟法第三百零一條第一項，判決如主文。
本案經檢察官葉容芳到庭執行職務。
中　　　華　　　民　　　國　　九十四　　年　　　二　　　月　　 十五 　　日
                                      臺灣屏東地方法院刑事第六庭
                                          審判長法  官 石家禎
                                                法　官 許心
                                                法　官 林家聖
右正本證明與原本無異。
如不服本判決應於收受本判決送達後十日內向本院提出上訴書狀，其未敘述上訴理由
者，並得於提起上訴後十日內向本院補提理由書狀（均須按他造當事人之人數附繕本
 ）「切勿逕送上級法院」
                                          書記官  唐淑嫻
中　　　華　　　民　　　國　　九十四　　年　　　二　　　月　　十五　　日
